【裁判字號】    98,易,486
【裁判日期】    980930
【裁判案由】    竊盜
【裁判全文】
臺灣屏東地方法院刑事判決               98年度易字第486號
公  訴  人  臺灣屏東地方法院檢察署檢察官
被      告  甲○○
                      號
                    （現另案在臺灣屏東監獄執行）
上列被告因竊盜案件，經檢察官提起公訴（97年度偵字第7217號）
本院判決如下：
    主  文
甲○○無罪。
    理  由
一、按被告以外之人於審判外之陳述，雖不符前4 條之規定，而
    經當事人於審判程序同意作為證據，法院審酌該言詞陳述或
    書面陳述作成時之情況，認為適當者，亦得為證據。當事人
    、代理人或辯護人於法院調查證據時，知有第159條第1項不
    得為證據之情形，而未於言詞辯論終結前聲明異議者，視為
    有前項之同意，刑事訴訟法第159 條之5 定有明文。本件下
    列所引具傳聞性質之證據，當事人均未爭執其證據能力，亦
    未於本案言詞辯論終結前對證據能力聲明異議，依上開規定
    ，視為當事人同意作為證據，且經本院審酌該等證據作成時
    之情況及證據取得過程等節，認亦適宜作為證據，自得為本
    件裁判基礎之證據資料，而均具證據能力。
二、公訴意旨略以：被告甲○○意圖為自己不法之所有，於民國
    97年7 月15日18時30分許，在桃園縣楊梅鎮○○路116 巷與
    福羚路口，竊取張文瑞所有之車牌號碼0327-UP 自小客車，
    嗣於97年7 月16日15時許，甲○○駕駛該自小客車，行經桃
    園縣新屋鄉○○村○○道路時，為警攔檢查獲。因認被告涉
    有刑法第320 條第1 項普通竊盜既遂罪云云。
三、按犯罪事實應依證據認定之，無證據不得推定其犯罪事實。
    又不能證明被告犯罪者，應諭知無罪之判決，刑事訴訟法第
    154 條第2 項、第301 條第1 項分別定有明文。次按刑事訴
    訟法第161 條已於91年2 月8 日修正公布，其第1 項規定：
    檢察官就被告犯罪事實，應負舉證責任，並指出證明之方法
    。因此，檢察官對於起訴之犯罪事實，應負提出證據及說服
    之實質舉證責任。倘其所提出之證據，不足為被告有罪之積
    極證明，或其指出證明之方法，無從說服法院以形成被告有
    罪之心證，基於無罪推定之原則，自應為被告無罪判決之諭
    知。最高法院92年台上字第128 號判例可資參照。再按事實
    審法院對於證據之取捨，依法雖有自由判斷之權，然積極證
    據不足證明犯罪事實時，被告之抗辯或反證縱屬虛偽，仍不
    能以此資為積極證據應予採信之理由，最高法院30年上字第
    482 號判例亦著有明文。
四、公訴人認被告涉犯前開普通竊盜罪嫌，係以證人即被害人張
    文瑞先前於警詢中明確證述其所有上開自小客車於前揭時、
    地遭人竊取之情，並有贓物認領保管單、扣押物品目錄表及
    照片3 張等為其論據。
五、訊據被告堅詞否認有何竊盜犯行，辯稱：上開自小客車係伊
    97年7 月16日凌晨，在楊梅的大台北社區跟一位綽號「馬林
    」之人所借用，並非行竊所得等語。經查：
  (一)被告於97年7 月16日15時許，駕駛上開自小客車，行經桃園
    縣新屋鄉○○村○○道路時，為警攔檢查獲乙情，為被告於
    本院審理時所不爭執，並有桃園縣政府警察局中壢分局扣押
    筆錄1 份（桃園地檢署97年度偵字第16354 號卷第45 -47頁
    ）、扣押物品目錄表1 紙（見上開偵卷第48頁）等在卷可查
    。又上開自小客車係證人張文瑞所有，且停放在桃園縣楊梅
    鎮○○路116 巷與福羚路口，而於97年7 月15日18時30分許
    ，經張文瑞發現失竊乙節，業經證人張文瑞於警詢中證述明
    確（見上開偵卷第37-38 頁），並有車號查詢汽車車籍結果
    1 紙（見本院卷第54頁）及桃園縣政府警察局車輛尋獲電腦
    輸入單1 紙（見上開偵卷第39頁）存卷可證，是此部分之事
    實固均堪認定。
  (二)惟依證人張文瑞指述其所有之上開自小客車失竊情節觀之，
    僅堪證明其所有之上開自小客車確有遭人竊取之情，然尚未
    可據以認定該自小客車確係被告所竊取之事實。其次，衡諸
    社會常情，無論合法與否，持有、取得他人失竊、遺失之物
    品，未必皆係因竊盜而取得，一般常見亦有可能係侵占遺失
    物、收受或購買贓物而取得。本件雖經檢察官提出證人張文
    瑞之證述、贓物認領保管單、扣押物品目錄表及照片3 張為
    證據，惟此些證據至多僅得證明上開自小客車失竊及被告持
    有上開自小客車之事實，均尚不足以證明被告有何公訴人所
    指之竊盜犯行。
六、綜上所述，公訴人前揭所述犯罪事實及所憑證據，尚難證明
    被告果有本件竊盜之犯罪事實，縱令其所辯之詞矛盾而與常
    情不符，亦不能因被告所辯不足採信即推認被告犯罪。本件
    公訴人所舉證據，就起訴之竊盜犯罪事實，其間既有合理懷
    疑存在，無法達到確信其為真實之程度，依法當不得遽為不
    利於被告之認定。此外復查無其他積極證據足供證明被告確
    有公訴人所指犯行，揆諸上開判例意旨及說明，即應為被告
    無罪之諭知。至依被告供述之情節及卷附諸般事證所示，被
    告是否另涉犯收受贓物罪嫌，宜請檢察官另行偵辦後再為適
    法之處理，併予敘明。
據上論斷，應依刑事訴訟法第301條第1項，判決如主文。
本案經檢察官任亭到庭執行職務。
中    華    民    國    98    年    9     月    30    日
                  刑事第五庭  審判長法  官  石家禎
                                    法  官  陳秀慧
                                    法  官  程士傑
以上正本證明與原本無異。
如不服本判決應於收受判決後10日內向本院提出上訴書狀，並應
敘述具體理由；其未敘述上訴理由者，應於上訴期間屆滿後20日
內向本院補提理由書（均須按他造當事人之人數附繕本）「切勿
逕送上級法院」。
中    華    民    國    98    年    10    月    1     日
                                    書記官  孫秀桃


司法院資訊處製作；財團法人民間司法改革基金會備份。
